臺灣高等法院民事裁定　　　　　　
111年度抗字第1205號
抗  告  人  張瑞盛  
上列抗告人因與相對人江茂生間假扣押事件，對於中華民國111
年7月28日臺灣新竹地方法院111年度全字第28號裁定提起抗告，
本院裁定如下：
    主  文
抗告駁回。
抗告費用由抗告人負擔。
    理  由
一、抗告意旨：伊與相對人於民國108年7月13日、同年12月15日
　　，先後簽立門牌號碼新竹市○○街00巷0號（坐落新竹市○○段0
    00000地號土地）二層樓透天宅建屋合約、增建三樓合約。
    詎相對人未依約完工，工程且有諸多缺失，經限期改善均無
    效果，伊受損新臺幣（下同）600萬元，相對人依約應加倍
    賠償損失。伊於111年1月4日催告相對人賠付1260萬元，卻
    無效果。又相對人前指定伊將相關款項匯至第三人江武諱在
    彰化銀行所開設0000-00-000000-00帳戶（下稱系爭帳戶）
    ，伊在108年陸續匯款272萬元至該帳戶，可知相對人早已計
    畫脫產。再者，相對人於111年6月18日書信表示，母親所遺
    留房子即將遭到拍賣。何況，相對人自稱為三財營造有限公
    司實際負責人，卻謊稱無資力，顯係意欲逃避賠償責任。伊
    日後將有不能強制執行或甚難執行之虞，願供擔保以補釋明
    之不足，爰聲請假扣押相對人財產60萬元；原裁定竟駁回伊
    聲請。惟查，原裁定實有違誤；爰提起抗告，請求廢棄原裁
    定，並准許伊供擔保後，就相對人財產於60萬元範圍內予以
    假扣押等語。
二、按：
　㈠假扣押係屬保全程序，為防止債務人隱匿或處分其財產而達
    脫產目的，強制執行法第132條第1項規定假扣押之執行應於
    裁定送達同時或送達前為之，以保障債權人權益。是債權人
    對於駁回其假扣押聲請之裁定，提起抗告，抗告法院若依民
    事訴訟法第528條第2項規定，通知債務人陳述意見，無異使
    債務人事先知悉債權人對其聲請假扣押情事，此與上開強制
    執行法保護債權人之立法意旨有違（最高法院100年度台抗
    字第851號裁定意旨參照）；是以本件並未通知相對人表示
    意見，合先說明。
　㈡次按「債權人就金錢請求或得易為金錢請求之請求，欲保全
    強制執行者，得聲請假扣押」、「假扣押，非有日後不能強
    制執行或甚難執行之虞者，不得為之」、「請求及假扣押之
    原因，應釋明之。前項釋明如有不足，而債權人陳明願供擔
    保或法院認為適當者，法院得定相當之擔保，命供擔保後為
    假扣押」，民事訴訟法第522條第1項、第523條第1項、第52
    6條第1、2項亦定有明文。再按「釋明事實上之主張者，得
    用可使法院信其主張為真實之一切證據。但依證據之性質不
    能即時調查者，不在此限」，同法第284條亦定有明文。又
    按債權人聲請假扣押，僅釋明請求之原因，而對於「假扣押
    之原因」，並未提出可使法院信為真實並能即時調查之一切
    證據，縱其陳明願供擔保，法院仍不得命供擔保准債權人為
    假扣押。至債務人經債權人催告拒絕給付，僅屬債務不履行
    之狀態，如非就債務人之職業、資產、信用等狀況綜合判斷
　　，可認定『債務人現存之既有財產已瀕臨成為無資力，或與
    債權人之債權相差懸殊，或其財務顯有異常而難以清償債務
    之情形』，亦不能遽謂其有日後不能強制執行或甚難執行之
    虞（最高法院109年度台抗字第1046號裁定意旨參照）。
三、經查：
　㈠抗告人主張相對人應賠付1260萬元，經其主張其中60萬元債
    權，此有建屋契約與增建契約，新竹市政府(108)府都建字
    第00239號建造執照與附表、起造人名冊，存證信函與損失
    計算書在卷（見原審卷第12-33頁)，應認抗告人已釋明假扣
    押之本案請求。
　㈡關於假扣押之原因，抗告人固然主張相對人刻意逃避賠償責
    任云云，並舉兩造間Line對話截圖等件為證。但是，前開Li
    ne對話僅顯示抗告人與相對人間發生前述糾葛，相對人不理
    會抗告人請求（見原審卷第34頁、本院卷第43頁）；或是雙
    方合意以江武諱系爭帳戶為受款帳戶，相對人已收到其匯款
    272萬元（見本院卷第17-23頁之系爭帳戶108年7月16日至同
    年12月24日交易資料）；或是相對人向檢察官陳述發生週轉
    不靈情狀，所繼承不動產將遭受拍賣（見同卷第37、41頁之
    111年6月18日書信）；以及雙方發生偽造文書糾紛（見同卷
    第45-47頁臺灣高等檢察署110年度上聲議字第7069號處分書
　　）。上開情形至多說明兩造間發生民事爭議，相對人有拒絕
    抗告人請求之情形，尚難認相對人有浪費財產、增加負擔，
    或就財產為不利益處分，將成為無資力之狀態，或與抗告人
    債權相差懸殊；或者將移往遠地、逃匿無蹤、隱匿財產等日
    後不能強制執行或甚難執行之虞之情形，應認抗告人就假扣
    押原因，釋明有所欠缺，即與假扣押聲請之要件不符。
四、從而，原裁定駁回抗告人聲請，依法並無不合之處。抗告意
    旨指摘原裁定不當，聲明廢棄；為無理由，應予駁回。爰裁
    定如主文。　　
中　　華　　民　　國　　111 　年　　9 　　月　　30　　日
                  民事第十一庭  
                        審判長法　官  李慈惠
                              法　官　謝永昌　　
                              法　官　吳燁山　　
正本係照原本作成。
不得再抗告。
中　　華　　民　　國　　111 　年　　10　　月　　4 　　日
　　　　　　　　　　　　　    書記官  莊雅萍